【裁判字號】    88,易,1519
【裁判日期】    891020
【裁判案由】    侵占
【裁判全文】
臺灣臺南地方法院刑事判決                        八十八年度易字第一五一九號
    公  訴  人  臺灣台南地方法院檢察署檢察官
    被      告  丙○○
右列被告因侵占案件，經檢察官提起公訴（八十八年度偵字第三八二四號），本院判
決如左：
    主  文
丙○○意圖為自己不法之所有，而侵占對於業務上所持有之物，處有期徒刑柒月，緩
刑參年。
    事  實
一、丙○○係來福汽車股份有限公司之業務員，擔任售車收款及代顧客投保車險等業
    務。緣甲○○○於民國（下同）八十六年十月間向來福汽車公司購買自用小客車
    一輛（車牌為Ｎ６－７５９０號），將投保汽車乙式全險保險費新台幣（下同）
    二萬八千八百四十一元交付丙○○，委託其向中央產物保險公司投保全險，詎丙
    ○○竟意圖為自己不法之所有，僅為甲○○○辦理汽車強制第三人責任險（保險
    費三千零五十七元），而將其餘金額二萬五千七百八十四元以變易持有為所有之
    意思予以侵占入己，未用於投保車險。嗣因甲○○○之小客車於八十七年十二月
    十二日失竊，欲申請保險公司理賠，始發覺曾某並未為伊投保全險。
二、案經甲○○○訴由台灣台南地方法院檢察署檢察官偵查起訴。
    理  由
一、訊據被告丙○○固坦承收受甲○○○交付之汽車全險保費不諱，惟否認有侵占犯
    行，辯稱：伊有將全險保費扣除自己應得之獎金後，簽發面額二萬四千元之支票
    交付中央產物保險公司承辦人，但該公司誤將其列入另一客戶戊○○之保險費云
    云。惟查：右開事實業據證人即告訴人甲○○○之夫李水仙證述歷歷（見本院八
    十九年九月十五日訊問筆錄），核與證人丁○○於於本院訊問時稱：「（問：交
    車時你有無在場？）我有跟被告一起去，詳細時間我忘了。我們是在李先生的家
    裡交車的。（問：交車時尚有交付何物？尚有行車執照及保險卡，其他的文件都
    在資料袋裡，保險卡是有一張，是強制保險卡。當時我並沒有看到任意保險卡」
    （見本院八十九年九月二十六日訊問筆錄）等語相符，另依八十七年一月一日施
    行之強制汽車責任保險法規定，監理機關於汽車所有人申請發給牌照，應配合查
    驗有無投保強制汽車責任保險，本件Ｎ６－７５９０號車於上揭保險法施行前之
    八十六年十月八日登領牌照，依據舊制（汽車投保責任險辦法）監理機關受理牌
    照申請時配合查驗者為汽車責任險（通稱為汽車第三人責任險）保險證，該車是
    否另投保任意險並非作業規定查驗之列，有交通部公路局嘉義區監理所麻豆監理
    站八十九年九月十五日八九嘉監麻字第８９０８１０８號函一紙在卷可按，足證
    被告有交付告訴人強制汽車責任險之保險卡，並有於申領牌照時繳驗汽車強制責
    任險保險卡，是被告確有為告訴人之車輛辦理汽車強制責任險，應堪認定。至被
    告是否有為告訴人投保其他任意險，經本院函詢中央產物保險公司台南分公司稱
    該公司並未承保甲○○○所有之Ｎ６－７５９０號自小客車，而被告所簽發票號
    ＡＡ0000000號、金額二萬四千元、到期日八十六年十一月三十日之支票
    及現金一萬九千八百八十四元，係為支付另一被保險人戊○○之保險費，分別有
    中央產物保險股份有限公司台南分公司八十八年四月六日（８８）央保南分字第
    ０５０號函附於偵卷第二十頁、該公司八十九年九月十一日（８９）央保南分字
    第一七九號函在本院卷內可按，並經證人及中央保險公司職員乙○○於偵查中及
    本院審理時證述屬實，被告前揭所辯，皆係卸責之詞，不足採信，足認被告並未
    為告訴人辦理其他保險，而將告訴人交付之保險費侵占入己。又告訴人所繳交之
    保險費依中央產物保險公司提出之速查表計算共應繳交二萬八千八百四十一元（
    分別為強制險三千零五十七元，乙式車損險二萬零八百十四元，竊盜險三千九百
    七十元，零件險一千元），扣除強制險保費三千零五十七元，被告共侵占二萬五
    千七百八十四元。本件事證明確，被告犯行已堪認定。
二、核被告所為，係犯刑法第三百三十六條第二項之業務侵占罪。爰審酌被告侵占之
    金額、被害人所受之損害、被告犯罪之手段、犯罪後之態度等一切情狀，量處如
    主文所示之刑，以資懲儆。惟念及被告並無前科，素行良好，未曾受有期徒刑以
    上刑之宣告，有台灣高等法院被告全國前案紀錄表在卷可憑，其經此偵審程序之
    教訓後，應知所警惕，信無再犯之虞，本院因認所宣告之刑以暫不執行為適當，
    併諭知緩刑三年，以勵自新。
據上論斷，應依刑事訴訟法第二百九十九條第一項前段，刑法第三百三十六條第二項
、第七十四條第一款，罰金罰鍰提高標準條例第一條前段，判決如主文。
本案經檢察官簡光昌庭執行職務。
中    華    民    國      八十九      年      十      月      二十      日
                                  臺灣臺南地方法院刑事第三庭
                                          法  官  高如宜
右正本證明與原本無異。
如不服本判決，應於判決送達後十日內向本院提出上訴狀( 應附繕本 )。
                                          書記官  劉岳文
中    華    民    國      八十九      年      十      月      二十      日
附錄本案論罪科刑法條全文：
刑法第三百三十六條第二項
  對於業務上所持有之物，犯前條第一項之罪者，處六月以上五年以下有期徒刑，得
  併科三千元以下罰金。


司法院資訊處製作；財團法人民間司法改革基金會備份。
